最高法院刑事判決　　　　　　　　　　　　　　　八十八年度台上字第五一五二號
　　上　訴　人　甲○○
右上訴人因林展羽等自訴違反電信法案件，不服台灣高等法院中華民國八十六年八月
二十一日第二審判決（八十六年度上易字第四七五一號，自訴案號：台灣台北地方法
院八十六年度自字第四九號），提起上訴，本院判決如左：
    主  文
原判決撤銷，發回台灣高等法院。
    理  由
本件原判決認定上訴人甲○○於民國八十五年五月十八日，向林展羽承租台北市○○
街七○巷六弄一－三號四樓四○七室套房壹間，內附電話壹支，號碼000－000
0，雙方言明不准打國際電話，並由乙○○向中華電信股份有限公司辦理鎖碼，不得
直撥國際電話，詎上訴人基於意圖為自己不法利益之概括犯意，自八十五年六月二十
三日起至同年七月二十二日止，連續多次冒稱王怡敏經由「一○○」國際台轉接，盜
用0000000號電話號碼，撥至美國、加拿大、澳大利亞等國際長途電話，共計
新台幣（下同）十二萬七千零六十四元，上訴人竟拒不付款，且逃匿無等情。因而
撤銷第一審諭知上訴人無罪之判決，改判論處上訴人連續意圖為自己不法之利益，以
有線盜用他人電信設備通信罪刑，固非無見。
惟查：(一)、有罪判決認定之事實，必須與真正事實相合，始能合乎法律之精神，保持
判決之威信。若認定之事實不當或尚欠明確，則不惟不能據以適用法律，且其判決內
容恐有枉縱。故審理事實之法院對於案內一切與罪名之成否、論罪科刑有關之證據，
除認為不必要者外，均應詳為調查，細心推求，俾所認定之事實，適法真實，期成信
讞。因之，如有應行調查之證據未經調查，或證據雖已調查，而其內容尚未明瞭者，
即與未經調查無異，如遽行判決，仍屬刑事訴訟法第三百七十九條第十款所稱應於審
判期日調查之證據而未予調查之判決當然違背法令。原判決認定上訴人連續盜用林展
羽之電話，打國際長途電話之電話費為十二萬七千零六十四元，而依自訴人提出之房
租水電費明細表所載，上開電話費分別係八十五年六月十九日應付之五○三元，八十
五年七月十九日應付之三八、一九○元及八十五年八月十九日應付之八八、三七一元
（第一審卷第十七頁），但依自訴人所提之委託金融機構轉帳代繳電信費收據所載，
八十五年七月及八月份之應繳總金額分別為三八、一九○元及八八、三七一元，其中
國際長途話費則分別為三七、六四七元及八七、九八六元，國內話費則分別為二六○
元及一六五元（第一審卷第四、五頁），則原判決是否將國內話費併入計算國際長途
電話費，已待澄清。究竟八十五年六月份之電信費五○三元是否均係國際長途電話費
﹖原審未詳查釐清，遽行判決，亦有應於審判期日調查之證據未予調查之違法。(二)、
刑事訴訟法第九十五條規定：訊問被告，應告以犯罪之嫌疑及所犯罪名，罪名經告知
被告後，認為應變更者，應再告知。旨在使被告得以充分行使防禦權，以達刑事訴訟
法為發現真實兼顧程序公正之目的。本件自訴人在第一審之自訴意旨係指訴上訴人向
自訴人租屋、積欠電話費、房租及水電費不付，即潛逃無，認上訴人涉犯詐欺罪嫌
。第一審審理結果，認不能證明上訴人犯罪（詐欺），而諭知上訴人無罪，自訴人向
原審上訴後，原審改依電信法第五十六條第一項論處罪刑，惟於訊問上訴人時，並未
踐行上開程序，告知上訴人所犯罪名，有其審判筆錄可按，難認無瑕，且於判決結果
非無影響，自屬於法有違。上訴意旨指摘原判決違背法令，尚非全無理由，應認有發
回更審之原因。
據上論結，應依刑事訴訟法第三百九十七條、第四百零一條，判決如主文。
中      華      民      國    八十八    年      九      月     十六     日
                              最高法院刑事第五庭
                                  審判長法官  董  明  霈
                                        法官  丁  錦  清
                                        法官  賴  忠  星
                                        法官  林  茂  雄
                                        法官  王  居  財
      右正本證明與原本無異
                                              書  記  官
中      華      民      國    八十八    年      九      月    二十二    日
